【裁判字號】    88,訴,1662
【裁判日期】    890524
【裁判案由】    毒品危害防制條例等
【裁判全文】
臺灣板橋地方法院刑事判決                        八十八年度訴字第一六六二號
    公  訴  人  臺灣板橋地方法院檢察署檢察官
    被      告  甲○○
    指定辯護人  本院
右列被告因違反毒品危害防制條例等案件，經檢察官提起公訴（八十八年度偵字第三
四九八號、第一六四七五號），本院判決如左：
    主  文
甲○○連續施用第二級毒品，處有期徒刑捌月，扣案之玻璃吸食器壹個沒收銷燬之；
又意圖為自己不法之所有，而侵占遺失物，處罰金貳仟元，如易服勞役，以佰元折
算壹日。
被訴販賣第二級毒品部分無罪。
    事  實
一、甲○○前因施用第二級毒品安非他命案件，經本院以八十七年度毒聲字第一八二
    四裁定送觀察、勒戒後，無繼續施用毒品之傾向，而由臺灣板橋地方法院檢察署
    檢察官於八十七年九月二十二日以八十七年度偵字第五九三三號處分不起訴確定
    。詎甲○○於五年內，又基於概括之犯意，自民國八十七年十一月初某日起至八
    十八年六月十七日止，先後在臺北縣新莊市○○街三十一巷四之一號其住處內，
    將第二級毒品安非他命置於玻璃吸食器內，點火燒烤後，再吸用所冒出之霧化氣
    體，以此方式連續施用安非他命多次，平均每一星期施用一至二次；復於八十八
    年一月二十七日下午二時許，在同市○○○路二號前，拾獲林國鎮於八十七年十
    一月間，在台北縣某不詳處所遺失之身分證一張（照片已撕毀），竟另行意圖為
    自己不法之所有，將之侵占據為己有。嗣於八十八年一月二十九日下午三時四十
    分許，經警在同市○○路、忠孝街口為警拘提到案而查獲，並扣得其所有專供施
    用安非他命之玻璃吸食器一個；又於八十八年六月四日晚上十時許，經警在臺北
    縣中和市○○街十巷五十二號三樓友人王國誠住處內查獲（經警移送檢察官偵查
    期間又施用安非他命至八十八年六月十七日止），其經本院以八十八年度毒聲字
    第三七七三號裁定送觀察、勒戒後，仍有繼續施用毒品之傾向。
二、案經林國鎮訴由臺北市政府警察局大同分局（侵占遺失物部分）暨由該分局及臺
    北市政府警察局移送（施用安非他命部分）臺灣板橋地方法院檢察署檢察官偵查
    起訴。
    理  由
壹、有罪部分
一、右揭事實，迭據被告甲○○於警訊及偵審中坦承不諱，核與告訴人林國鎮指訴遺
    失身分證之情節相符，並有遺失之身分證正反面影本附卷可稽及被告所有專供施
    用安非他命之玻璃吸食器一個扣案可資佐證；而被告先後於八十八年一月二十九
    日、六月四日為警查獲後所採集之尿液檢體，經送請臺北市立療養院以酵素免疫
    分析法、薄層層析法檢驗之結果，均有甲基安非他命陽性反應，此有該院八十八
    年二月八日、六月十日煙毒尿液檢驗報告書二紙在卷可稽，另被告於八十八年一
    月二十九日所採集之尿液檢體經送請法務部調查局以螢光偏極免疫分析法篩驗、
    以氣相層析質譜儀分析法確認之結果，亦有安非他命陽性反應，復有該局八十八
    年五月五日（八八）陸字第八八０二六二五一號檢驗通知書在卷可憑；再被告前
    因施用第二級毒品安非他命案件，經本院以八十七年度毒聲字第一八二四裁定送
    觀察、勒戒後，無繼續施用毒品之傾向，而由臺灣板橋地方法院檢察署檢察官於
    八十七年九月二十二日以八十七年度偵字第五九三三號處分不起訴確定，其於八
    十八年六月四日查獲後同因施用毒品行為，經本院再以八十八年度毒聲字第三七
    七三號裁定送觀察、勒戒後，仍有繼續施用毒品之傾向，此有本院上開裁定二件
    、該檢察官不起訴處分書及台灣台北看守所附設勒戒處所有無繼續施用毒品傾向
    證明書各一件在卷可徵，足認被告於五年內再犯施用毒品罪，經觀察、勒戒後，
    仍有繼續施用毒品傾向。罪證明確，被告犯行洵堪認定。
二、按毒品危害防制條例業於八十六年十月三十日經立法院三讀通過，經總統於八十
    七年五月二十日公布施行，自同年月二十二日起生效，該條例已將安非他命列為
    第二級毒品管制，自不得非法製造、運輸、販賣、轉讓、施用或持有，查被告違
    反此項規定，施用第二級毒品安非他命之行為，核係觸犯同條例第十條第二項之
    施用第二級毒品罪。又被告持有安非他命之低度行為，應為其施用之高度行為所
    吸收，均不另論罪。再被告先多次施用安非他命之犯行，時間緊接，所犯又係構
    成犯罪要件相同之罪名，顯係基於概括犯意為之，為連續犯，應依刑法第五十六
    條之規定以一罪論，並加重其刑；次查被告拾獲告訴人林國鎮所遺失之身分證後
    ，予以侵占入己之行為，則係觸犯刑法第三百三十七條之意圖為自己不法之所有
    ，而侵占遺失物罪，而該身分證係經告訴人遺失，非係遺失以外之其他離本人持
    有之情形，是公訴人認被告此行為構成侵占離本人所持有之物罪，稍有未洽。另
    被告所犯上開二罪，犯意各別，行為互殊，應分論併罰。爰審酌被告之品行、智
    識程度、施用安非他命戕害身心、對社會治安可能之危害程度甚鉅、其吸用之期
    間長短，及被告前曾一度因施用安非他命經送觀察、勒戒，經不起訴處分及數次
    經查獲後，猶不思戒解革除惡習，仍一再施用安非他命，惡性非輕，及被告侵占
    之身分證價值對被害人所造成之可能危害程度，以及被告犯罪後坦承犯行等一切
    情狀，分別量處如主文所示之刑，以示懲儆，並就宣告罰金刑部分諭知易服勞役
    之折算標準。至扣案之玻璃吸食器一個，係被告所有專供施用毒品之器具，業據
    其陳明在卷，爰依同條例第十八條第一項前段規定，不問屬於犯人與否，均沒收
    銷燬之。
貳、無罪部分
一、公訴意旨另以：被告基於營利之概括犯意，先於八十七年十一月中旬某日，在臺
    北縣鶯歌鎮○○○路三一八巷五一號乙○○住處，將一小包安非他命以新台幣（
    下同）三千元價格販賣予乙○○，旋又於八十八年一月二十日下午三時三十分許
    ，攜帶二十二小包安非他命（毛重共二十二公克、淨重共十七點六公克）至乙○
    ○上址住處，欲將其中一小包以二千元價格販賣予乙○○，但因警持搜索票搜索
    該處所致未完成交易而未遂，並扣得該二十二包安非他命，因認被告另涉犯毒品
    危害防制條例第四條第二項、同條第五項、第二項之販賣第二級毒品既遂、未遂
    罪嫌云云。
二、按犯罪事實應依證據認定之，無證據不得推定其犯罪事實；又不能證明被告犯罪
    者，應諭知無罪之判決，刑事訴訟法第一百五十四條、第三百零一條第一項分別
    定有明文。
三、本件公訴人認被告涉犯前揭販賣第二級毒品罪嫌，無非係以證人即買受安非他命
    之乙○○於警訊及偵查中之供述及有上開安非他命二十二包扣案可資佐證等為其
    論據。訊據被告則矢口否認有何販賣安非他命之犯行，並辯稱：伊並未和乙○○
    有任何安非他命之買賣交易，而八十八年一月二十日當天伊只是要去臺北縣鶯歌
    鎮○○路附近張貼買賣房屋之廣告，才順路到乙○○家中，不料卻遇到警察執行
    搜索，所扣案之安非他命二十二包非伊所有等語。經查：證人乙○○於警訊中固
    供稱：被告於八十七年十一月中旬十七時左右帶一大包的安毒到我住處要賣給伊
    ，伊只以二千元向他買一小包，而於八十八年一月二十日被告又打電到伊住處要
    賣安非他命給伊，伊即叫被告過來，被告來時帶了二十二包安非他命，伊本來要
    買一包，但警察來查察而未買成（見八十八年度偵字第三四九八號偵查卷第十頁
    反面、第九頁反面），於八十八年一月二十八日檢察官訊問時亦供稱：安非他命
    是被告要賣給伊的，看到警察來才藏在伊住處後面的石頭下（見同上偵查卷第五
    十五頁反面），惟其於八十八年七月六日檢察官訊問時則改稱：為警查獲之安非
    他命係綽號「阿強」之人的，警察來時他就跑了（見同上偵查卷七十七頁反面）
    ，觀此證人乙○○於警訊與偵查中供述，前後互有歧異，是否以警訊及偵查中前
    一次之證言為可採，非無可疑﹖而上開扣案之二十二包安非他命既於乙○○上址
    住處內查獲，衡諸一般常情，理應屬乙○○所有，且其為脫免刑責，當極力撇清
    與該二十二包安非他命之關係，是斷不能僅其以供述即遽然推定安非他命係被告
    所有，從而，乙○○上開所為不利於被告之供述可非採為認定被告構成販賣第二
    級毒品既遂及未遂罪嫌之證據。此外，復查無其他積極證據足認被告有何公訴人
    所指之販賣第二級毒品之犯行，既不能證明被告犯罪，爰依法就此部分諭知其無
    罪之判決。至該扣案之二十二包安非他命雖經檢察官聲請宣告沒收，惟此業經本
    院於八十八年五月三十一日在八十八年度易字一七五二號案件（乙○○涉嫌違反
    毒品危害防制條例案件）中判決宣告沒收銷燬，自無從重為沒收銷燬之諭知，併
    此敘明。
據上論斷，應依刑事訴訟法第二百九十九條第一項前段、第三百零一條第一項，毒品
危害防制條例第十條第二項、第十八條第一項前段，刑法第三百三十七條、第十一條
前段、第五十六條、第四十二條第二項，罰金罰鍰提高標準條例第一條前段、第二條
，判決如主文。
本案經檢察官程秀蘭到庭執行職務。
中      華      民      國      八十九      年     五     月   二十四   日
                                      臺灣板橋地方法院刑事第三庭
                                          法  官  趙  義  德
右正本證明與原本無異
如不服本判決應於送達後十日內向本院提出上訴狀
                                          書記官  張  慧  玲
中      華      民    國      八十九      年     五     月    三十    日
附錄本案論罪科刑法條全文：
刑法第三百三十七條：
意圖為自己或第三人不法之所有，而侵占遺失物、漂流物或其他離本人所持有之物者
，處五百元以下罰金。
毒品危害防制條例第十條：
施用第一級毒品者，處六月以上五年以下有期徒刑。
施用第二級毒品者，處三年以下有期徒刑。


司法院資訊處製作；財團法人民間司法改革基金會備份。
